臺灣臺南地方法院交通事件裁定　　　　　　　　　　九十三年度交聲字第三四八號
　　移
　　受處分人
　　即異議人　甲○○
右列受處分人因違反道路交通管理處罰條例案件，對於交通部公路總局嘉義區監理所
臺南監理站九十三年七月六日所為之裁決處分（處分案號：嘉監南字第裁七四─ＶＡ
0000000號）聲明異議，本院裁定如左：
    主  文
原處分撤銷。
甲○○汽車駕駛人，行車速度，超過規定之最高時速，處罰鍰新臺幣壹仟玖佰元，並
記違規點數壹點。
    理  由
一、原處分意旨略以：受處分人即異議人甲○○所有之車牌號碼ＳＶ─０四三六號自
    用小客車，於民國九十二年十月六日下午一點五十八分左右，經人駕駛而在行經
    最高速限為時速七十公里之省道台一線公路四三七‧五公里處時，因行車速度為
    時速九十二公里，有超過最高速限二十公里以上之超速違規行為，而為屏東縣警
    察局交通隊警員測速拍照採證後予以逕行舉發。又上開屏東縣警察局交通隊經依
    前述小客車車籍資料上之車主地址，郵寄送達予異議人後，因招領逾期而為郵政
    機關退回，該警察局交通隊隨後乃辦理寄存送達程序。後來原處分機關即交通部
    公路總局嘉義區監理所臺南監理站經查證結果，復認異議人之前述違規事實明確
    ，乃依道路交通管理處罰條例第四十條第一項及第六十三條第一項第一款等規定
    ，裁處異議人罰鍰新臺幣二千四百元，並記違規點數一點等語。
二、聲明異議意旨則略以：受處分人即異議人甲○○雖不否認其所有之車牌號碼ＳＶ
    ─０四三六號自用小客車，於九十二年十月六日下午一點五十八分左右，經人駕
    駛而在行經最高速限為時速七十公里之省道台一線公路四三七‧五公里處時，因
    行車速度為時速九十二公里，而有超過最高速限二十公里以上之超速違規行為，
    然異議人曾因病而至臺北療養，以致實際上並未收到本交通違規事件之舉發通知
    單（異議狀誤載為裁決書），而無法按規定繳款，所以異議人應仍可繳交最低額
    罰鍰新臺幣一千二百元。又原處分機關即交通部公路總局嘉義區監理所臺南監理
    站未經查明，即裁決異議人應繳交最高額罰款新臺幣二千四百元，並記違規點數
    一點，實非適當，故異議人不服該裁處，而提起本件異議。
三、按汽車駕駛人，行車速度，超過規定之最高時速者，處新臺幣一千二百元以上二
    千四百元以下罰鍰，並記違規點數一點，道路交通管理處罰條例第四十條第一項
    及六十三條第一項第一款分別定有明文。其次，汽車（此處係指普通小型車以上
    之車輛）駕駛人行車速度超過規定之最高時速二十公里以上者，違規處罰之最低
    罰鍰數額為新臺幣一千九百元，違反道路交通管理事件統一裁罰基準表亦有相關
    規定。再者，汽車駕駛人有違規行為經以科學儀器取得違規證據資料者，當場不
    能或不宜攔截製單舉發者，得對汽車所有人逕行舉發處罰；至前項逕行舉發，應
    記明車輛牌照號碼、車型等可資辨明之資料，查明汽車所有人姓名或名稱、住址
    後，製單舉發處罰之，道路交通管理處罰條例第七條之二第一項第六款及第二項
    亦有明文規定。此外，送達，不能依前二條規定（註：行政程序法第七十二條之
    普通送達、第七十三條之補充送達及留置送達）為之者，得將文書寄存送達地之
    地方自治或警察機關，並作送達通知書兩份，一份黏貼於應受送達人住居所、事
    務所、營業所或其就業處所門首，另一份交由鄰居轉交或置於該送達處所信箱或
    其他適當位置，以為送達；前項情形，由郵政機關為送達者，得將文書寄存於送
    達地之郵政機關，行政程序法第七十四條第一項、第二項雖定有明文，然行政機
    關如將文書交由郵政機關代為寄存送達，則該寄存送達程序是否合法完成，則應
    就郵政機關之送達詳細情形判斷之，尚不能僅因行政機關已將文書委由郵政機關
    代為寄存送達，即認該文書業已合法完成送達程序。
四、經查：
    （一）受處分人即異議人甲○○並不否認其所有之車牌號碼ＳＶ─０四三六號自
          用小客車，於上開時間，經人駕駛而在行經最高速限為時速七十公里之省
          道台一線公路四三七‧五公里處時，因行車速度為時速九十二公里，而有
          超過最高速限時速二十公里以上之違規事實，且有屏東縣警察局屏警交字
          第ＶＡ0000000號舉發違反道路交通管理事件通知單一紙及違規測
          速採證照片兩張附卷可參，故異議人所有之上開小客車，於前述時、地，
          有經人駕駛而行車速度超過規定最高時速二十公里以上之違規行為，應可
          認定。
    （二）其次，前開交通違規舉發通知單及測速採證照片，業經舉發單位即屏東縣
          警察局交通隊依據受處分人即異議人甲○○所登記之前述小客車車籍資料
          中之車主地址，掛號郵寄予異議人，後來該函件則因招領逾期無法送達而
          遭郵局退件，另異議人就前述小客車所登記之車籍資料上之車主地址並未
          變更，仍為「台南市○○路四十六之五號」，故屏東縣警察局交通隊乃委
          請郵政機關辦理寄存送達等情，雖有屏東縣警察局九十二年十一月二十六
          日屏警交字第０九二００二五四四一號函、九十三年七月二十八日屏警交
          字第０九三００二一九０七號函附之中華民國郵政大宗限時掛號、掛號函
          件聯、九十三年八月十二日屏警交字第０九三００二二八一九號函附之寄
          存已入案移送表、中華郵政股份有限公司屏東郵局九十三年八月十日屏郵
          字第０九三五００一０七六號函附之投遞簽收清單及汽車車籍查詢列印表
          等資料在卷足憑。然而，本件舉發通知單掛號函件經中華郵政股份有限公
          司台南郵局於九十二年十一月十日、九十二年十一月十一日投遞兩次未能
          妥投後，於九十二年十一月十一日誤退原寄局致未作寄存送達等情，則有
          中華郵政股份有限公司台南郵局九十三年十二月八日南郵字第０九三０二
          ０一三五七號函一份存卷可佐，顯見本件代為送達之郵政機關並未完成寄
          存送達之相關程序。從而，本件舉發通知單之送達程序，經核於法尚有違
          誤。
    （三）再者，依照「違反道路交通管理事件統一裁罰基準及處理細則」第二條第
          二項之違反道路交通管理事件統一裁罰基準表，以及同細則第四十一條之
          規定可知，違反道路交通管理事件之裁罰基準，係以當事人接到違規舉發
          通知書後，「有無逾越到案日期繳納罰款及到案與否」，為設定裁決罰鍰
          數額準據之一，故行為人有無於到案日期前繳交罰鍰或到案與否，對於行
          為人究應處以較低額或較高額之罰鍰，本具有相當之決定性。另因違反道
          路交通管理事件之處罰為一行政秩序罰，其對於違規之行為人所為之處罰
          ，顯然影響行為人之權利義務，性質上為負擔之行政處分，是其應有行政
          法基本原則之要求——即行政行為應遵循公正、公開與民主之程序，確保
          依法行政原則，以保障人民權益，增進人民對行政之信賴（此亦為行政程
          序法第一條開宗明義所揭示），故為保障違反道路交通管理事件行為人之
          權益，舉發單位本應於舉發通知單上，詳為記載「應到案日期」及「應到
          案處所」，以利行為人得遵期到案繳交罰款，或對其違規之行為有陳述、
          爭執之機會。然如前述，本件舉發通知單既未經合法送達，則受處分人即
          異議人方錫民顯然無從根據該舉發通知單上之「應到案日期」及「應到案
          處所」等內容，遵期到案繳交罰款，或對其違規之行為有陳述、爭執之機
          會，故原處分機關即交通部公路總局嘉義區監理所臺南監理站就此疏漏並
          未依循「違反道路交通管理事件統一裁罰基準及處理細則」第三十一條第
          一項之相關規定，加以審查並要求舉發單位補正而另行合法通知異議人，
          後來即逕以異議人違規事實明確，而對異議人處以法定最高額罰鍰二千四
          百元，並記違規點數一點等處分，經核於法尚非適當，故異議人執此而指
          摘原裁決處分不當，尚屬有理。
五、綜上所述，本件原裁決處分既有前述違法情形，故應由本院裁定將原處分撤銷，
    然因受處分人即異議人甲○○所有之上述小客車，於前開時、地，有經人駕駛而
    行車速度超過規定最高時速二十公里以上之違規事實既可認定，則本院仍應依照
    道路交通管理處罰條例第四十條第一項、六十三條第一項第一款及第八十五條第
    三項等規定，並審酌上開違規情節之輕重，以及參考違反道路交通管理事件統一
    裁罰基準表之相關內容（如前所述，違反道路交通管理處罰條例第四十條第一項
    ，駕駛人駕駛汽車〔如本件之小客車〕，行車速度高過規定之最高時速二十公里
    以上者，處罰鍰新臺幣一千九百元，而非處最低額罰鍰之新臺幣一千二百元），
    另為異議人如主文第二項所示之諭知，以資適法。
六、據上論斷，應依道路交通案件處理辦法第二十條前段，裁定如主文。
中    華    民    國      九十三      年     十二       月      十      日
                              臺灣臺南地方法院交通法庭
                                  法  官    陳  志  成
右正本證明與原本無異。
如不服本裁定應於送達後五日內向本院提出抗告狀。
                                  書記官    黃  瓊  蘭
中    華    民    國      九十三      年     十二       月      十      日
